---
title: "Análise da base IMDb"
subtitle: "Avaliação de potencialidades de investimento"
#author: "Ana Rafaela Torres"
output:
  html_document:
    theme:
      version: 4
      bootswatch: cerulean
  #prettydoc::html_pretty:
  #  theme: cayman
---

```{r setup, include=FALSE}
knitr::opts_chunk$set(echo = TRUE)
```

```{r message=FALSE, warning=FALSE, include=FALSE}
library(tidyverse)
library(knitr)
library(tvthemes)
library(extrafont)
library(bslib)
library(patchwork)
loadfonts(quiet = TRUE)
```



## 1. Introdução
### 1.1. Problematização
Na busca por uma oportunidade de investimento na área cinematográfica, o objetivo deste trabalho é identificar qual categoria de filme tem potencial para ser tanto um sucesso financeiro  quanto um sucesso de crítica. Mas podendo desprezar um dos critérios caso o outro seja muito atraente.

### 1.2. Sobre a fonte dos dados

```{r echo=FALSE, message=FALSE, warning=FALSE}

imdb <- read_csv("movie_metadata.csv")


qtde_filmes<-imdb %>% select(movie_title) %>% n_distinct() %>% format(decimal.mark = ",", big.mark = ".", big.interval = 3L)
qtde_linhas<-imdb %>% nrow() %>% format(decimal.mark = ",", big.mark = ".", big.interval = 3L)
qtde_colunas<-imdb %>% ncol()
qtde_paises<-imdb %>% distinct(country) %>% nrow()
qtde_diretores <- imdb %>% distinct(director_name) %>% nrow() %>% format(decimal.mark = ",", big.mark = ".", big.interval = 3L)
periodo <- max(imdb$title_year, na.rm = TRUE) - min(imdb$title_year, na.rm = TRUE)


#nome_colunas<-c("cor", "diretor", "num_avaliacoes", "duracao", "num_likes_facebook_diretor", #"num_likes_facebook_ator_3", "ator_2", "num_likes_facebook_ator_1", "receita", "generos", #"ator_1", "titulo", "num_votos", "total_likes_elenco", "ator_3", "num_atores_poster", "")
```

Conjunto de dados extraído do site Kaggle. Nele há `r qtde_colunas` variáveis e `r qtde_linhas` linhas abrangendo `r qtde_filmes` filmes em `r periodo` anos de produção cinematográfica em `r qtde_paises` países.

Acesso aos dados por meio do site https://www.kaggle.com/carolzhangdc/imdb-5000-movie-dataset.

```{r echo=FALSE, message=FALSE, warning=FALSE}

biblioteca <- readr::read_delim("biblioteca.csv", ";", escape_double = FALSE, trim_ws = TRUE)
biblioteca %>% DT::datatable()

```

## 2. Tratando a Base de Dados
### 2.1. Removendo casos sem valor de orçamento ou receita
```{r message=FALSE, warning=FALSE, include=FALSE}
casos_na<-format(imdb %>% filter(is.na(gross) | is.na(budget)) %>% nrow(), decimal.mark = ",", big.mark = ".", big.interval = 3L)
imdb<-imdb %>% filter(!is.na(gross) & !is.na(budget))
qtde_linhas_na<-format(imdb %>% nrow(), decimal.mark = ",",big.mark = ".", big.interval = 3L)

```
São `r casos_na` linhas cujos campos orçamento ou receita não possuem valores.
Após eliminar os casos supracitados, a base passará a ter `r qtde_linhas_na` linhas. 


### 2.2. Removendo filmes duplicados
```{r message=FALSE, warning=FALSE, include=FALSE}
qtde_duplicados<-sum(duplicated(imdb$movie_title))
imdb<- imdb %>% filter(!duplicated(imdb$movie_title))
qtde_linhas_dupl<-format(imdb %>% nrow(), decimal.mark = ",", big.mark = ".", big.interval = 3L)
duplicados<-imdb %>% filter(duplicated(imdb$movie_title))
```
São `r qtde_duplicados` títulos de filmes duplicados na base.
Após eliminar os casos supracitados, a base passará a ter `r qtde_linhas_dupl` linhas. 


### 2.3. Adicionando colunas
```{r message=FALSE, warning=FALSE, include=FALSE}
imdb <- imdb %>% mutate(
  lucro = gross - budget,
  margem = round(lucro / gross, 4),
  roi = round(lucro / budget, 4))

```
Para a análise de viabilidade de investimento no segmento cinematográfico, foi necessário criar 3 novas colunas: Lucro, Margem¹ e ROI² (Retorno sobre o investimento).


 _¹Margem = Lucro / Receita_
 _²ROI = Lucro / Orçamento_


## 3. Análise exploratório da base de dados
### 3.1. Olhando para a distribuição de filmes pela coloração
```{r message=FALSE, warning=FALSE, include=FALSE}
filmes_excluir_1<-imdb %>% filter(color != "Color" | title_year < 1980) %>% nrow() 
filmes_excluir_2<-imdb %>% filter(is.na(color)) %>% nrow() 
filmes_excluir<-filmes_excluir_1 + filmes_excluir_2
```

Considerando a grande volumetria de filmes coloridos produzidos a partir dos anos de 1.980, iremos desconsiderar os filmes produzidos antes dessa data ou cuja a coloração é diferente de colorido. Com isso, serão desconsiderados `r filmes_excluir` filmes na continuidade da análise.

```{r echo=FALSE, message=FALSE, warning=FALSE}
imdb %>% 
  filter(!is.na(color)) %>%
  mutate(Cor = ifelse(color=="Color","Colorido", "Preto e Branco")) %>% 
  group_by(title_year, Cor) %>% 
  summarise(num_filmes = n()) %>% 
  ggplot() +
  geom_line(aes(x = title_year, y = num_filmes, color = Cor), size = 2) + 
  scale_color_manual(values = c("#000998", "#A60000")) +
  labs(title = "Quantidade de filmes por cor e ano") +
  xlab("Ano") + ylab("Quantidade de Filmes") +
  theme_minimal() +
  theme(text = element_text(size = 8),
        title = element_text(size = 12))

  

```

Considerando nossa proposta de identificar qual a melhor opção de investimento, seja co

### 3.2. Olhando para a Nota IMDb
Os filmes concentram-se entre as notas 5.5 e 7.5 como ilustrados nos gráficos abaixo.


```{r echo=FALSE, message=FALSE, warning=FALSE}
imdb<-imdb %>% filter(color == "Color" & title_year >=1980)
grafico_1<-imdb %>% 
  group_by(title_year) %>% 
  summarise(nota_media = mean(imdb_score, na.rm = TRUE),
            nota_mediana = median(imdb_score, na.rm = TRUE)) %>% 
  ggplot(aes(x = title_year)) +
  geom_line(aes(y = nota_media, color = "Média"), size = 2) +
  geom_line(aes(y = nota_mediana, color = "Mediana"), size = 2) +
  scale_x_continuous(breaks = seq(1980, 2016, 5)) +
  scale_y_continuous(breaks = seq(0, 10, 2)) +
  scale_color_manual(values = c("#000998", "#A60000")) +
  coord_cartesian(ylim = c(0, 10)) +
  ggtitle("Média da Nota IMDb ao longo dos anos") + 
  labs(x = "Ano", 
       y = "Nota IMDb",
       color = "Medidas Centrais") +
  theme_minimal() +
  theme(text = element_text(size = 8, hjust = 0.5),
        plot.title = element_text(size = 10),
        legend.position = "bottom")

grafico_2<-imdb %>% select(title_year, imdb_score) %>% 
  ggplot()+geom_histogram(aes(x=imdb_score), binwidth = 0.5) +
  ggtitle("Histograma das Notas IMDb") + 
  scale_x_continuous(breaks = seq(0, 10, 1)) +
  xlab("Nota IMDb") + ylab("Qtde de Filmes") +
  theme_minimal() + 
  theme(text = element_text(size = 8, hjust = 0.5),
        plot.title = element_text(size = 10))

grafico_1 + grafico_2
```



### 3.3. Olhando para o número de curtidas no Facebook

```{r echo=FALSE, message=FALSE, warning=FALSE}

grafico_3<-imdb %>% 
  group_by(title_year) %>% 
  mutate(curtidas = movie_facebook_likes/1000) %>% 
  summarise(curtidas_media = mean(curtidas, na.rm = TRUE),
            curtidas_mediana = median(curtidas, na.rm = TRUE),
            curtidas_max = max(curtidas, na.rm = TRUE),
            curtidas_min = min(curtidas, na.rm = TRUE)) %>% 
  ggplot(aes(x = title_year)) +
  geom_line(aes(y = curtidas_media, color = "Média"), size = 2) +
  geom_line(aes(y = curtidas_mediana, color = "Mediana"), size = 2) +
  scale_x_continuous(breaks = seq(1980, 2016, 5)) +
  scale_y_continuous(breaks = seq(0, 50, 2)) +
  ggtitle("Curtidas no Facebook \n ao longo dos anos") + 
  scale_color_manual(values = c("#000998", "#A60000")) +
  labs(x = "Ano", 
       y = "Curtidas no Facebook (em milhares)",
       color = "Medidas Centrais") +
  theme_minimal() +
  theme(text = element_text(size = 8, hjust = 0.5), 
        plot.title = element_text(size = 10),
        legend.position = "bottom")


grafico_4<-imdb %>% select(movie_facebook_likes) %>% 
  mutate(likes = movie_facebook_likes/1000) %>%
  filter(likes < 80) %>% 
  ggplot()+aes(x=likes)+geom_histogram(binwidth = 10) +
  scale_x_continuous(breaks = seq(0, 80, 10)) +
  ggtitle("Histograma das curtidas no Facebook") +
  xlab("Qtde de curtidas no Facebook (em milhares)") + ylab("Qtde de Filmes") +
  theme_minimal() + 
  theme(text = element_text(size = 8, hjust = 0.5),
        plot.title = element_text(size = 10))
  

grafico_3 + grafico_4 

minimo<-min(imdb$movie_facebook_likes)  
maximo<-max(imdb$movie_facebook_likes)
media<-round(mean(imdb$movie_facebook_likes),0)
mediana<-median(imdb$movie_facebook_likes)
```


O que é interessante de observar é que esses mesmos filmes que tiveram um aumento representativo no número de curtidas no Facebook não tiveram melhor desempenho na nota IMDb.
Isso pode ser um indicativo que o aumento no número de curtidas no facebook esteja mais relacionada a um aumento de popularização do aplicativo atrelada a divulgação do filme na rede social.

### 3.4. Olhando para os gêneros dos filmes
Pode-se observar que a nota IMDb não se mostrou um grande diferencial entre as diferentes gêneros de filmes.\nQuando analisado o desempenho desses filmes, olhando para o *Lucro*, para a *Margem* e *ROI*, existe uma variação maior entre os gêneros.
Isto posto, a nota IMDb não se mostra um fator diferenciador relevante.

```{r echo=FALSE, message=FALSE, warning=FALSE}

generos<-unique(imdb$genres) %>% 
  str_split(pattern = "[|]") %>% 
  unlist() %>% 
  unique()

dados_generos<-NULL
for (i in 1:length(generos)){
medias<-imdb %>% 
  filter(str_detect(string = genres, pattern = generos[i])) %>%
  summarise(qtde = n(),
            nota_imdb_media = mean(imdb_score, na.rm = TRUE),
            nota_imdb_mediana = median(imdb_score, na.rm = TRUE),
            receita_media = mean(gross, na.rm = TRUE),
            receita_mediana = median(gross, na.rm = TRUE),
            orcamento_medio = mean(budget, na.rm = TRUE),
            orcamento_mediano = median(budget, na.rm = TRUE),
            lucro_medio = mean(lucro, na.rm = TRUE),
            lucro_mediano = median(lucro, na.rm = TRUE),
            margem_media = mean(margem, na.rm = TRUE),
            margem_mediana = median(margem, na.rm = TRUE),
            roi_medio = mean(roi, na.rm = TRUE),
            roi_mediano = median(roi, na.rm = TRUE)) %>% 
  mutate(genero = generos[i]) 
dados_generos<-bind_rows(dados_generos, medias)
}

dados_generos_ano<-NULL
for (i in 1:length(generos)){
medias<-imdb %>% 
  filter(str_detect(string = genres, pattern = generos[i])) %>%
  group_by(title_year) %>% 
  summarise(qtde = n(),
            nota_imdb_media = mean(imdb_score, na.rm = TRUE),
            nota_imdb_mediana = median(imdb_score, na.rm = TRUE),
            receita_media = mean(gross, na.rm = TRUE),
            receita_mediana = median(gross, na.rm = TRUE),
            orcamento_medio = mean(budget, na.rm = TRUE),
            orcamento_mediano = median(budget, na.rm = TRUE),
            lucro_medio = mean(lucro, na.rm = TRUE),
            lucro_mediano = median(lucro, na.rm = TRUE),
            margem_media = mean(margem, na.rm = TRUE),
            margem_mediana = median(margem, na.rm = TRUE),
            roi_medio = mean(roi, na.rm = TRUE),
            roi_mediano = median(roi, na.rm = TRUE)) %>% 
  mutate(genero = generos[i])
dados_generos_ano<-bind_rows(dados_generos_ano, medias)
}


grafico_5<-dados_generos %>% 
  mutate(genero = forcats::fct_reorder(genero, nota_imdb_media)) %>% 
  slice_max(order_by = nota_imdb_media, n = 10) %>% 
  ggplot() +
  geom_col(aes(x = nota_imdb_media, y =genero, fill = nota_imdb_media), show.legend = FALSE) +
  scale_x_continuous(breaks = seq(0,10,1)) +
  geom_label(aes(x = nota_imdb_media/2, y = genero, label = round(nota_imdb_media,1))) +
  labs(
    x = "Notas IMDb",
    y = "Generos",
    title = "Top 10 gêneros \npela nota IMDb"
  ) + 
  theme_minimal() + 
  theme(text = element_text(size = 8, hjust = 0.5),
        plot.title = element_text(size = 10))

grafico_5a<-dados_generos %>% 
  mutate(genero = forcats::fct_reorder(genero, nota_imdb_mediana)) %>% 
  slice_max(order_by = nota_imdb_mediana, n = 10) %>% 
  ggplot() +
  geom_col(aes(x = nota_imdb_mediana, y =genero, fill = nota_imdb_mediana), show.legend = FALSE) +
  scale_x_continuous(breaks = seq(0,10,1)) +
  geom_label(aes(x = nota_imdb_mediana/2, y = genero, label = round(nota_imdb_mediana,1))) +
  labs(
    x = "Notas IMDb",
    y = "Generos",
    title = "Top 10 gêneros \npela nota IMDb mediana"
  ) + 
  theme_minimal() + 
  theme(text = element_text(size = 8, hjust = 0.5),
        plot.title = element_text(size = 10))



grafico_6<-dados_generos %>% 
  mutate(genero = forcats::fct_reorder(genero, lucro_medio),) %>% 
  slice_max(order_by = lucro_medio, n = 10) %>% 
  mutate(lucro_medio = lucro_medio/1000000) %>% 
  ggplot() +
  geom_col(aes(x = lucro_medio, y =genero, fill = lucro_medio), show.legend = FALSE) +
  geom_label(aes(x = lucro_medio/2, y = genero, label = round(lucro_medio,0))) +
  scale_x_continuous(breaks = seq(0,25,5)) +
  labs(
    x = "Lucro Médio (R$ milhões)",
    y = "Generos",
    title = "Top 10 gêneros de filmes \npelo Lucro Médio"
  ) + 
  theme_minimal() + 
  theme(text = element_text(size = 8, hjust = 0.5),
        plot.title = element_text(size = 10))
  
grafico_6a<-dados_generos %>% 
  mutate(genero = forcats::fct_reorder(genero, lucro_mediano),) %>% 
  slice_max(order_by = lucro_mediano, n = 10) %>% 
  mutate(lucro_mediano = lucro_mediano/1000000) %>% 
  ggplot() +
  geom_col(aes(x = lucro_mediano, y =genero, fill = lucro_mediano), show.legend = FALSE) +
  geom_label(aes(x = lucro_mediano/2, y = genero, label = round(lucro_mediano,0))) +
  scale_x_continuous(breaks = seq(0,25,5)) +
  labs(
    x = "Lucro Médio (R$ milhões)",
    y = "Generos",
    title = "Top 10 gêneros de filmes \npelo Lucro Médiano"
  ) + 
  theme_minimal() + 
  theme(text = element_text(size = 8, hjust = 0.5),
        plot.title = element_text(size = 10))
  

grafico_5a + grafico_6a


grafico_7<-dados_generos %>% 
  mutate(genero = forcats::fct_reorder(genero, margem_mediana)) %>% 
  slice_max(order_by = margem_mediana, n = 10) %>% 
  mutate(margem_mediana = margem_mediana*100) %>% 
  ggplot() +
  geom_col(aes(x = margem_mediana, y =genero, fill = margem_mediana), show.legend = FALSE) +
  geom_label(aes(x = margem_mediana/2, y = genero, label = round(margem_mediana,1))) +
  labs(
    x = "Margem (%)",
    y = "Generos",
    title = "Top 10 gêneros \npela margem mediana em %"
  ) + 
  theme_minimal() + 
  theme(text = element_text(size = 8, hjust = 0.5),
        plot.title = element_text(size = 10))

grafico_8<-dados_generos %>% 
  mutate(genero = forcats::fct_reorder(genero, roi_mediano)) %>% 
  slice_max(order_by = roi_mediano, n = 10) %>%
  mutate(roi_mediano = roi_mediano*100) %>% 
  ggplot() +
  geom_col(aes(x = roi_mediano, y =genero, fill = roi_mediano), show.legend = FALSE) +
  scale_x_continuous(breaks = seq(0,460,50)) +
  geom_label(aes(x = roi_mediano/2, y = genero, label = round(roi_mediano,1))) +
  labs(
    x = "ROI (%)",
    y = "Generos",
    title = "Top 10 gêneros \npelo ROI mediano em %"
  ) + 
  theme_minimal() + 
  theme(text = element_text(size = 8, hjust = 0.5),
        plot.title = element_text(size = 10))

grafico_7 + grafico_8

```


### 3.4. Olhando para o Lucro, Margem e ROI

```{r message=FALSE, warning=FALSE, include=FALSE}
qtde_short<-dados_generos %>% filter(genero =="Short") %>% select(qtde)
```


Como vistos nos gráficos acima, o gênero *family* foi o que apresentou o maior lucro mediano e esta na terceira posição se olhado para a *Margem* e para o *ROI*. Este gênero tem um grande potencial de sucesso financeiro.

Mas a tomada de decisão for orientada por filmes com maior margem ou ROI, em disparado os curta-metragens apresentam maior potencial.
Para o gênero *Short*, o lucro representa, em média, 55% das receitas enquanto que o gênero *family* chega a 22%.
Um outro dado interessantes é que o gênero *Short* indicou que tem um potencial estrondoso para gerar lucro em relação ao dinheiro aplicado. O que indica, que este gênero seria o mais indicado, por gerar mais retorno para o valor investido. 

Muito bom pra ser verdade!!!

O gênero *Short* só tem `r qtde_short` filmes na base analisada, amostra muito pequena para batermos o "martelo" ao dizer que investir 1 dolar nesse tipo de filmes o retorno esperado será de 4,53 dolares. Você compraria esse risco? Investiria confiando em números produzidos com base em `r qtde_short` observações?


```{r echo=FALSE, message=FALSE, warning=FALSE}
dados_generos %>% 
  mutate(genero = forcats::fct_reorder(genero, qtde),
         lucro_mediano = lucro_mediano/1000000) %>% 
  ggplot() +
  geom_col(aes(x = qtde, y = genero, fill = lucro_mediano)) +
  geom_label(aes(x = (qtde + 100), y = genero, label = qtde)) +
  labs(
    x = "Qtde de Filmes",
    y = "Generos",
    title = "Quantidade de filmes por gênero",
    fill = "Lucro Mediano (em milhões)"
  ) + 
  theme_minimal() +
  theme(text = element_text(size = 8, hjust = 0.5),
        plot.title = element_text(size = 10),
        legend.position = "bottom")


```


## 4. Concluindo

Diante do exposto, olhar para a nota do IMDb não é conclusivo.
Mas também é preciso avaliar com calma para o lucro, margem e ROI. Uma vez que, o gênero de filme que apresentou melhores indicadores tinha uma amostra insuficiente para gerar algum nivel de segurança sobre os índices apurados.


Diante dos indicadores utilizados e do que observamos, ainda assim, apostaria no ROI como melhor indicador de potencialização de retorno de um dado investimento, uma vez que a proposta desse indicador é capturar a relação entre o lucro gerado no projeto e seu custo, transmitindo uma ideia de rentabilidade e deste modo, sendo possível comparar com outros ativos do mercado financeiro, e então decidir se vale aplicar nesse tipo de ativo ou em algum outro.
Também cabe ressaltar que aqui não fizemos nenhuma correção monetária ou ajustes em virtude do tempo em que cada filmes foi produzido, tão pouco calculamos o payback, TIR ou qualquer outro indicador financeiro que nortea que contribuem para a tomada de decisão.

## 5. Sobre o autor
Ana Rafaela Torres, bacharel em ciências atuariais pela Universidade Católica de São Paulo. 

E-mail: anarafaelatorres.art@hotmail.com 

Linkedin: linkedin.com/in/ana-rafaela-torres
